【裁判字號】    90,上更(一),362
【裁判日期】    901121
【裁判案由】    違反毒品危害防制條例
【裁判全文】
臺灣高等法院高雄分院刑事判決                  九十年度上更(一)字第三六二號
    上  訴  人
    即  被  告    甲○○
    指定辯護人    本院公設辯護人  李佩娟
右上訴人因違反毒品危害防制條例案件，不服臺灣高雄地方法院八十七年度訴字第二
三五九號中華民國八十八年三月三十一日第一審判決（起訴案號：臺灣高雄地方法院
檢察署八十七年度偵字第一五七四二號，移送併辦案號：臺灣高雄地方法院檢察署八
十七年度偵字第一九０三九號），提起上訴，本院判決後，經最高法院發回本院更審
，本院判決如左：
      主      文
原判決撤銷。
甲○○無罪。
      理      由
一、公訴意旨略以：被告甲○○向其鄰居林水鏡 (另行偵辦)購買第二級毒品安非他
    命後供己施用 (施用部分業經不起訴處分)，且基於概括之犯意，自八十七四月
    間起至同年七月六日止，先後約十次販賣安非他命予謝坤遑 (另案偵辦)施用。
    嗣於八十七年七月六日二十一時十分許，經警在謝坤遑住處即高雄縣林園鄉○○
    路三三巷一號當場查獲謝某非法持有安非他命一包 (毛重約一點九公克)、安非
    他命吸食器及玻璃球各乙個，經謝某供稱上情後，復於翌日十九時許在甲○○住
    處即高雄縣林園鄉西溪村一七六巷六號當場查獲，並扣得殘留安非他命夾鏈袋乙
    個。認被告甲○○係犯販賣第二級毒品罪嫌。
二、按犯罪事實應依證據認定之，無證據不得推定其犯罪事實；不能證明被告犯罪者
    ，應諭知無罪之判決，刑事訴訟法第一百五十四條、第三百零一條第一項定有明
    文。認定不利於被告之事實，須依積極證據，苟積極證據不足為不利於被告事實
    之認定時，即應為有利於被告之認定，更不必有何有利之證據，最高法院三十年
    上字第八一六號著有判例可資參照。
三、公訴意旨認上訴人即被告甲○○涉犯販賣第二級毒品罪嫌，係以証人謝坤遑（即
    謝東坤）之指証及查扣其持有之安非他命一包，並認被告所辯與事實不符為主要
    論據。訊據上訴人即被告甲○○堅決否認販賣毒品安非他命犯行，辯稱：謝坤遑
    係遭警刑求才誣指其販賣毒品云云。
四、經查：本件係証人謝坤遑於八十七年七月六日二十一時十分許，經警在高雄縣林
    園鄉○○路三十三巷一號住處查獲施用第二級毒品安非他命犯行，並扣得安非他
    命一包（重約一點九公克），而據謝坤遑在警訊中供述稱：「甲○○共販賣十次
    安非他命予我，價錢不定。我以前曾打0000000號電話向甲○○購安非他
    命，事後甲○○就直接打電話去我家問我要購買安非他命。」，然後在檢察官八
    十七年七月七日偵查訊問時係供述：「向甲○○購買，於八十六年五月即向他購
    買，地點都由他決定，有時在我家，每次都一千元到一萬元不等，約買了二十幾
    次。我都打他的呼叫器0000000000號。」，復於同年月二十八日之偵
    查訊問則証稱：「（何時開始？）二、三個月前，最後一次是七月七日，價格不
    一定。（如何向他買？）用呼叫器，與他約在我家或其他不特定地點取貨，都是
    我打電話給他的。」，繼又在同年八月六日偵查訊問中指証稱：「共賣十次給我
    ，每次買一包五千元。我呼叫他約定在我家或我家附近路邊。」，互核其警、偵
    中之証述他內容，就其購買安非他命之連絡方法究係其直接打0000000號
    電話向被告購買或是先以呼叫器呼叫被告，再由被告打電話給謝坤遑約定交貨地
    點，另購買次數究係十次或二十幾次，價格係價格不定，或係每次一千元到一萬
    元，或每次買一包，每次五千元等情節，均有所歧異。繼而在原審調查中到庭又
    証稱：「第一次我打呼叫器0000000000，有時打電話，第一次花五千
    元向被告買毒品，．．．最多曾購買九千元，最少五千元。」、「大約十次左右
    」、「查獲當天（八十七年七月七日）並未買毒品，是查獲前三、四天以九千元
    向上訴人買毒品」等語，其所証向被告購買安非他命之最後一次時間、次數、價
    格，與上述在警、偵中之所証，亦不相符，其所為之指証顯有瑕疵，已不足令人
    生確信其真實性。復按施用毒品之人，如供出毒品之來源，依毒品危害防制條例
    第十七條規定得獲減輕其刑，因此為擔保其陳述之真實性，尤應有足以令人生確
    信其真實性之補強証據，始能據以為論罪之依據。（最高法院八十四年台上字第
    二七九號判決可資參照）故而，証人謝坤遑之上開片面指証自不足為認定被告甲
    ○○販賣第二級毒品犯行之唯一証據。何況，警方依據証人謝坤遑之指証，立即
    持檢察官簽發之搜索票前往被告位於高雄縣林園鄉○○路一七六巷六號住處搜索
    ，除查獲殘餘安非他命之塑膠袋一只外，並未搜獲任何足以証明被告有販賣第二
    級毒品之物品，有警製搜索扣押証明筆錄附警卷可稽。至証人謝坤遑經警查獲時
    所查扣之安非他命一包（重約一點九公克）固可証明謝坤遑施用第二級毒品之犯
    行，但既非在販售交易過程中所查獲，亦無足証明係被告所販售予謝坤遑者。綜
    上所述，本件既查無証據足以証明被告有公訴人指訴之販賣第二級毒品犯行，不
    能証明被告犯罪，依法應為無罪之諭知，原審未詳予推究，對被告為論罪科刑之
    判決，自有未合，被告上訴意旨堅決否認販賣安非他命，指摘原判決不當，上訴
    為有理由，應由本院將原判決撤銷，改為無罪之判決。
五、至檢察官移送併案部分（八十七年度偵字第一九０三九號），因與起訴部分係屬
    同一事實，本院自應一併審理，併此敘明。
據上論結，應依刑事訴訟法第三百六十九條第一項前段、第三百六十四條、第三百零
一條第一項，判決如主文。
本案經檢察官林應華到庭執行職務。
中        華        民        國    九十    年    十一    月   二十一   日
                              臺灣高等法院高雄分院刑事第三庭
                                  審判長法官  周賢銳
                                        法官  謝宏宗
                                        法官  莊崑山
右正本證明與原本無異。
如不服本判決，應於判決送達後十日內向本院提出上訴狀，其未述理由者並應於提
出上訴狀後十日內向本院補提理由書（應附繕本)。
                                      書記官  邱麗莉
中    華    民    國      九十      年      十一      月     二十三     日
                                                                        Ｆ


司法院資訊處製作；財團法人民間司法改革基金會備份。
